臺灣臺南地方法院刑事判決　　　　　　　 94年度訴字第364號
公　訴　人　臺灣臺南地方法院檢察署檢察官
被　　　告　己○○
　　　　　　辛○○○
　　　　　　庚○○
　　　　　　戊○○
　　　　　　乙○○
　　　　　　丁○○
上列被告等因誣告等案件，經檢察官提起公訴（九十三年度偵字
第九八二六號），暨移送併辦（案號：九十四年度偵字第五八二
六號），本院判決如下：
    主  文
己○○意圖他人受刑事處分，向該管公務員誣告，處有期徒刑肆
月；又共同傷害人之身體，處拘役肆拾日，如易科罰金，以參佰
元折算壹日；又損壞他人汽車之烤漆，板金，足以生損害於他人
，處拘役貳拾日，如易科罰金，以參佰元折算壹日。拘役部分應
執行拘役伍拾伍日，如易科罰金，以參佰元折算壹日。
辛○○○意圖他人受刑事處分，向該管公務員誣告，處有期徒刑
肆月；又共同傷害人之身體，處拘役肆拾日，如易科罰金，以參
佰元折算壹日。
庚○○共同傷害人之身體，處拘役參拾日，如易科罰金，以參佰
元折算壹日。
戊○○共同傷害人之身體，處拘役伍拾日，如易科罰金，以參佰
元折算壹日。
乙○○共同傷害人之身體，處拘役伍拾日，如易科罰金，以參佰
元折算壹日。
丁○○共同傷害人之身體，處拘役伍拾日，如易科罰金，以參佰
元折算壹日。
    事  實
一、緣己○○與其配偶辛○○○、及其子庚○○居住於臺南縣歸
    仁鄉○○○街五六巷六號之三合院內，戊○○與其配偶乙○○、及其子丁○○、丙○○亦同住於前揭三合院內，兩家比
    鄰而居，然常因細故發生爭執。於民國九十三年三月十五日
    十五時許，丁○○駕駛乙○○所有之車號八Ｒ－七一九五號
    自用小客車，正欲行經三合院門口通道外出時，見己○○佇
    立於通道處，致其無法通過。丁○○乃鳴喇叭示意己○○離
    開，己○○遂基於毀損丁○○所駕前開自用小客車烤漆及板
    金之故意，持其住處旁，不知何人所有之磚塊一塊，待丁○○駕車行經其身旁後，砸向丁○○所駕前開自用小客車右後
    輪上方車身處，使該車右後輪上方葉子板處，受有烤漆脫落
    ，板金凹陷之損害，足以生損害於丁○○及乙○○。
二、丁○○見己○○持磚塊砸其所駕前開自用小客車後，憤而下
    車向己○○質問砸車之原因，雙方旋即在其等所居住之三合
    院中庭處，相互拉扯，適在家中之戊○○、乙○○、及亦在
    家中之辛○○○等人，均聞聲而出，並均相互拉扯，辛○○○見戊○○家中人多勢眾，乃呼喚原在家中休憩之庚○○同
    至現場，戊○○、乙○○、丁○○等三人乃共同基於傷害他
    人身體之犯意聯絡，並均持類似白鐵棍之不詳器具（均未據
    扣案）；己○○、辛○○○、庚○○等三人，亦共同基於傷
    害他人身體之犯意聯絡，己○○持磚塊、辛○○○持不知何
    人所有之拖把，庚○○則持類似鐵管之不詳器具（未據扣案
    ），相互毆打，因而致己○○受有頭部血腫擦傷、右小腿及
    右上臂撕裂傷及左肘瘀腫等傷害；辛○○○受有兩膝紅腫擦
    傷及左肘擦傷紅腫等傷害；戊○○則受有右食指腫脹擦傷之
    傷害；乙○○受有右手第一、三指擦傷腫脹及右足踝瘀腫等
    傷害；丁○○受有左肘紅腫及右食指瘀青等傷害。嗣經台南
    縣警察局歸仁分局歸仁派出所員警劉文祥據報趕往現場處理
    ，並扣得不知何人所有之磚塊及辛○○○所持以攻擊戊○○
    、乙○○、丁○○等人之拖把一支。
三、己○○與辛○○○明知丙○○於前揭衝突中，並未在現場，
    且未參與衝突，亦未恐嚇其等，竟於員警劉文祥於九十三年
    三月三十一日至其等前開住處，為彼等製作相關警詢筆錄時
    ，分別基於使人受刑事追訴之故意，己○○與辛○○○分別
    均虛構：丙○○於衝突時亦在現場，且曾出手毆打己○○與
    辛○○○彼等二人，且曾以將打死己○○與辛○○○之言語
    ，恐嚇己○○與辛○○○之不實事項，告知職司犯罪偵查之
    警員劉文祥，並均向劉文祥表示訴追丙○○之刑事責任之意
    ，而為誣告。
四、案經台南縣警察局歸仁分局報告台灣台南地方法院檢察署檢
    察官偵查起訴暨移送併辦。
    理  由
一、訊據被告己○○、辛○○○、庚○○、戊○○、乙○○、丁○○等人於本院審理時，固均坦承於前揭時地曾相互發生爭
    執，惟均否認涉有傷害犯行，被告己○○復否認涉有毀損、
    誣告等犯行；被告辛○○○另否認涉有誣告犯行，被告己○○、辛○○○、庚○○、戊○○、乙○○、丁○○於本院審
    理時均辯稱：雙方發生衝突之際，均係對方出手毆打，其等
    均未出手毆打對方云云；被告己○○、辛○○○均另辯稱：
    丙○○當日確曾在場，且曾出手毆打彼等，並曾以欲殺害彼
    等二人之言語恐嚇，彼等並無誣告之犯行云云；被告己○○
    另辯稱：告訴人丁○○所駕前開車輛遭磚塊毀損之原因不詳
    ，其並未持磚頭砸車云云。
二、經查：
（一）告訴人兼被告己○○、辛○○○、庚○○、戊○○、乙○○、丁○○等人於九十三年三月十五日十五時許，在其等
      所居住之臺南縣歸仁鄉○○○街五六巷六號之三合院發生
      衝突，因而使告訴人己○○受有頭部血腫擦傷、右小腿及
      右上臂撕裂傷及左肘瘀腫等傷害；告訴人辛○○○受有二
      膝紅腫擦傷及左肘擦傷紅腫等傷害；告訴人戊○○則受有
      右食指腫脹擦傷之傷害；告訴人乙○○受有右手第一、三
      指擦傷腫脹及右足踝瘀腫等傷害；告訴人丁○○受有左肘
      紅腫及右食指瘀青傷害等情，業據告訴人己○○、辛○○○、戊○○、乙○○、丁○○於本院審理時，以證人身分
      分別結證屬實，並有台南市立醫院九十三年三月十五日驗
      傷診斷書共五紙（參見警卷第二十八頁至第三十二頁），
      此部分事實應堪認定。又告訴人丁○○所駕駛之車號八Ｒ
      －七一九五號自用小客車之右後輪上方葉子板處，於九十
      三年三月十五日發生爭執前，曾因外物砸擊而受有烤漆脫
      落，板金凹陷之損害一節，業據告訴人丁○○於本院審理
      時，以證人身分結證屬實，並有該車現場蒐證照片二張在
      案可參（參見警卷第五一頁），此部分事實亦堪認定。
（二）毀損部分：訊據告訴人丁○○於本院審理時，以證人身分
      結證稱：案發當日其駕車欲至公司請領薪資，行經三合院
      道路時，見被告己○○持磚塊擋在路中央，而道路寬度不
      足以從旁通過，其遂鳴喇叭示意被告己○○離去，惟被告
      己○○閃身離去時，並未將磚塊放下，待其開車行經被告
      己○○身旁後，其從後照鏡中，曾見被告己○○手部有些
      許之動作，其旋下車觀看，並見所駕前開自用小客車之右
      後輪上方葉子板處，板金已有凹陷之痕跡、烤漆亦有掉落
      之狀況等語（參見本院卷第一六八頁）。又告訴人丁○○
      於案發當日駕車欲離開之際，僅有告訴人丁○○及被告己○○在現場，其餘告訴人辛○○○、庚○○、戊○○、乙○○等人均在家中，並未外出等情，業據其等供述在卷。
      另告訴人丁○○於案發當日所駕自用小客車前開毀損痕跡
      上，確有磚塊特有之紅色粉末留存，且屬新留下之痕跡等
      情，業據證人劉文祥於本院審理時結證屬實（參見本院卷
      第一四一頁），從而，綜合告訴人丁○○於本院證述車輛
      受損之過程、及前揭車輛遭毀損時，除告訴人丁○○外，
      僅有被告己○○在場之情形，與前揭自用小客車所受毀損
      確係磚塊撞擊所致，且係新發生之痕跡等諸多情狀，相互
      參照以觀，堪認前開自用小客車上之毀損痕跡，確係被告
      己○○持磚塊砸擊所留下。被告己○○雖辯稱：該毀損痕
      跡可能係告訴人丁○○於案發當日自行駕車碰撞所致，並
      非伊持磚塊毀損云云，然前揭自用小客車所受毀損痕跡，
      係磚塊所造成已如前述，而告訴人丁○○於案發當日駕車
      所行經之通道右側，均係草叢，並無與車身右後輪葉子板
      ，受損痕跡同高之磚牆等情，則有現場照片一紙在卷可稽
      （參見本院卷六五頁），是前揭自用小客車所受毀損痕跡
      ，當非告訴人丁○○自行駕車撞擊所致，被告己○○前開
      所辯，尚無可採。
（三）傷害部分：
    (一)告訴人己○○於本院審理時，以證人身分結證稱：被告丁○○於當日開車時經過三合院通道時，不斷鳴喇叭，其上
      前指責被告丁○○之行為不當，被告丁○○即下車，並持
      白鐵管毆打，被告戊○○、乙○○亦均自家中持白鐵管出
      手共同圍毆，使其頭部等處受創等語（參見本院卷第一七
      五頁），核與告訴人辛○○○於本院審理時，以證人身分
      結證稱：其在屋內聽聞告訴人己○○於屋外哀嚎，其外出
      觀看時，見被告戊○○等人均持白鐵管圍毆告訴人己○○
      等語（參見本院卷第一八二頁）大致相符，並有告訴人己○○所提出之台南市立醫院九十三年三月十五日驗傷診斷
      書一紙附卷可稽（參見警卷第二八頁），告訴人己○○前
      開證詞尚堪採信。又訊據告訴人辛○○○於本院審理時以
      證人身分結證稱：被告戊○○、乙○○、丁○○等人均曾
      出手毆打伊等語（參見本院卷第一八二頁至第一八三頁）
      ，參以告訴人辛○○○確曾受有前開傷勢已如前述，是告
      訴人辛○○○此部分證述當非無據。被告戊○○、乙○○
      、丁○○於本院審理時雖均辯稱：當日並未出手毆打告訴
      人己○○、辛○○○二人，告訴人己○○頭部所受傷勢應
      係其自行撞及屋簷所致，並非其等出手毆打所造成云云。
      然告訴人己○○所受傷勢確係被告戊○○、乙○○、丁○○等人毆打所致等情，業據告訴人己○○於本院審理時結
      證屬實，參以被告戊○○、乙○○、丁○○等人與告訴人
      己○○一家人屢生衝突，本案發生衝突結束前，被告乙○○亦曾取出攝影機進行蒐證，業經被告乙○○於本院準備
      程序中，陳明在卷，並經本院當庭勘驗屬實（參見本院九
      十四年六月六日勘驗筆錄）。足見被告戊○○、乙○○、
      丁○○等人因與告訴人己○○一家人屢生衝突，均已知悉
      蒐集證據之重要性，是倘告訴人己○○頭部所受傷勢係其
      自行撞及屋簷所致，與被告戊○○、乙○○、丁○○等人
      無涉，衡情被告戊○○、乙○○、丁○○等人當無隱瞞此
      情之理。然證人即到現場處理之警員劉文祥於本院審理時
      結證稱：案發當日其至現場處理時，被告戊○○、乙○○
      、丁○○等人均未提及告訴人己○○之傷勢係因其自行撞
      及屋簷所致等語（參見本院卷第一四三頁），復參以被告
      戊○○、乙○○、丁○○於案發當日所製作之警詢筆錄中
      ，及後續在偵查中之供述，從未曾提及告訴人己○○頭部
      所受傷勢係其自行撞及屋簷所致云云（參見警卷第一頁至
      第一０頁、偵卷第三二頁至第三六頁），堪認被告戊○○
      、乙○○、丁○○等人前開辯詞，無非事後卸責之詞，尚
      無可採信。
    (二)訊據告訴人丁○○於本院審理時以證人身分結證稱：其因
      被告己○○持磚塊砸車，與被告己○○發生爭執時，被告
      辛○○○旋持扣案之拖把朝其攻擊，被告庚○○則持類似
      鐵棒之器具攻擊，其以手護住頭部，因而手部受創；另證
      稱：被告己○○亦曾向其拋擲磚塊進行攻擊，然未曾擊中
      其身體等語（參見本院卷第一六九頁），核與告訴人戊○○、乙○○於本院審理時，以證人身分證述被告己○○、
      辛○○○、庚○○等人出手攻擊告訴人丁○○之過程大致
      相符，參以被告辛○○○當日於告訴人乙○○持攝影機攝
      影時，亦曾出手毆打告訴人丁○○等情，業經本院當庭勘
      驗該錄影記錄屬實（參見本院卷第七二頁），足見告訴人
      丁○○前開證詞應堪採信。另告訴人戊○○於本院審理時
      以證人身分結證稱：被告辛○○○與庚○○分別持拖把及
      鐵棍等物攻擊，其以手抵擋，故其手部受傷；被告己○○
      持磚塊丟擲，但並未擊中等語（參見本院卷第一五一頁）
      ，核與告訴人兼被告乙○○、丁○○於本院審理時以證人
      身分具結後證述告訴人戊○○遭攻擊之情事相符（參見本
      院卷第一五六頁），且告訴人戊○○於當日確實受有前開
      傷害等情，已如前述，是證人戊○○前揭證詞與事實相符
      ，應屬可採。又告訴人乙○○於本院審理時，以證人身分
      結證稱：當日係遭被告辛○○○以拖把攻擊，經其以手擋
      開，故其手部受創，並遭被告庚○○推倒，故其腿部亦有
      受傷等語（參見本院卷第一五九頁），核與告訴人戊○○
      以證人身分證述告訴人乙○○受創經過相符，且與告訴人
      乙○○所提出之台南市立醫院九十三年三月十五日驗傷診
      斷書所示傷勢部位相符，告訴人乙○○前開證詞應屬可採
      。被告己○○、辛○○○、庚○○於本院審理時辯稱並未
      出手攻擊告訴人戊○○、乙○○、丁○○云云，與事實不
      符，當無可採。
（四）誣告部分：
    (一)被告己○○、辛○○○於九十三年三月十五日在其等居住
      之三合院處，經證人劉文祥為其等製作警詢筆錄時，分別
      向證人劉文祥陳稱：證人丙○○於當日發生衝突時，亦在
      現場，且曾出手毆打彼等，並向彼等恫嚇稱：將打死被告
      己○○與辛○○○之言語，並均向證人劉文祥表示，欲訴
      追證人丙○○此部分刑事責任等情，業據證人劉文祥於本
      院審理時結證在案（參見本院卷第一四一頁），並有被告
      己○○、辛○○○九十三年三月十五日警詢筆錄各一份在
      卷可稽（參見警卷第十三頁至第十四頁、第十六頁至第十
      七頁），是被告己○○、辛○○○於警詢時，確曾表示訴
      追證人丙○○之意。從而彼等於本院準備程序中辯稱：並
      未表示訴追證人丙○○之刑事責任云云，與事實不符，當
      無可採。
    (二)訊據證人丙○○於本院審理時結證稱：被告己○○、辛○○○、庚○○、戊○○、乙○○、丁○○等人於九十三年
      三月十五日十五時許，在其等所居住之三合院發生衝突時
      ，其適在當時任職之緯泰公司上班，並未返家參與爭執等
      語（參見本院卷第一四四頁至第一四六頁），並有證人丙○○於九十三年三月十五日在緯泰公司上班之打卡資料一
      份在卷可稽（參見警卷第三五頁），證人丙○○前開證詞
      應屬可採。另證人劉文祥於本院審理時亦結證稱：案發當
      日其至現場時，詢問被告戊○○、乙○○、丁○○等人，
      關於證人丙○○所在時，其等均稱證人丙○○在上班；其
      聽聞被告辛○○○稱證人丙○○在家中，其遂至證人丙○○家中客廳處尋覓，但未見證人丙○○等語（參見本院卷
      第一三七頁），而被告己○○、辛○○○之子庚○○於本
      院審理時，以證人身結證稱：當日衝突過程中，並未看見
      證人丙○○在場等語（參見本院卷第一八八頁），是綜合
      以上所述，堪認證人丙○○於九十三年三月十五日發生衝
      突之際，並未在場。故其當日亦無出手毆打或恐嚇被告己○○、辛○○○之可能。被告己○○、辛○○○於本院審
      理時辯稱：案發當日證人丙○○確在現場，且亦曾出手毆
      打，並出言恐嚇彼等云云，與事實不符，當無可採。從而
      ，被告己○○、辛○○○於警詢中，向證人劉文祥陳稱證
      人丙○○於九十三年三月十五日在其等居住之三合院處，
      出手毆打，並出言恐嚇彼等云云之舉，自屬虛構不實之陳
      述，且彼等復向具偵查職務之司法警察劉文祥表示訴追證
      人丙○○之刑事責任，故被告己○○、辛○○○所為，自
      屬刑法第一百六十九條第一項規範之誣告行為無誤。被告
      己○○、辛○○○辯稱並無誣告之意云云，顯係事後卸責
      之詞，尚無可採。
（五）綜上所述，核被告己○○、辛○○○、庚○○、戊○○、
      乙○○、丁○○等人之傷害犯行；被告己○○另犯之毀損
      、誣告犯行、被告辛○○○另犯之誣告犯行，均已臻明確
      ，堪以認定，皆應依法論科。
三、核被告己○○、辛○○○、庚○○、戊○○、乙○○、丁○○等人所為均係犯刑法第二百七十七條第一項之傷害罪。被
    告己○○另犯刑法第三百五十四條之毀損罪、同法第一百六
    十九條第一項之誣告罪；被告辛○○○另犯刑法第一百六十
    九條第一項之誣告罪。被告己○○、辛○○○、庚○○就傷
    害罪部分；被告戊○○、乙○○、丁○○就傷害罪部分，分
    別具有犯意聯絡及行為分擔，俱為共同正犯，均應就共同正
    犯之行為，同負其責。另被告己○○、辛○○○、庚○○共
    同以一傷害行為傷害告訴人戊○○、乙○○、丁○○；被告
    戊○○、乙○○、丁○○共同以一傷害行為傷害告訴人己○○、辛○○○，均係以一行為侵害數法益，均為同種想像競
    合犯，均應依刑法第五十五條前段之規定，均僅論一傷害罪
    。被告己○○所犯三罪間，及被告辛○○○所犯二罪間，均
    屬犯意各別，行為互異，均應予分論併罰。另告訴人己○○
    於九十三年三月十五日至台南市立醫院就診時，雖經診斷確
    有右脛骨骨折之傷勢，然告訴人己○○於本案發生前數日，
    曾與他人發生車禍，致其受有右腿骨裂痕之傷害一節，業據
    證人庚○○於本院審理時結證在案（參見本院卷第一九二頁
    ），是告訴人己○○前開右脛骨骨折之傷勢，是否確係被告
    戊○○等人毆打所致，實非全然無疑。況證人劉文祥於本院
    審理時結證稱：其到現場時，經其向告訴人己○○詢問傷勢
    ，告訴人己○○僅表示頭部受創，並未提及其他傷勢等語（
    參見本院卷第一四二頁）。參以告訴人己○○所受之右脛骨
    骨折之傷勢，較其所受其餘之撕裂傷勢、瘀腫等傷勢為重，
    告訴人己○○於受創之初，即應有所注意為是，然被告己○○卻於證人劉文祥詢問之際，未曾提及此部分傷勢，是此部
    分傷勢是否確係被告戊○○等人毆打所致，抑或告訴人己○○於行進間，不慎跌倒所致，即難確認。故應認被告戊○○
    等人毆打告訴人己○○，致其所受傷害範圍，並不包含右脛
    骨骨折之傷勢，附此敘明。另告訴人乙○○於本院審理時，
    雖證稱被告辛○○○另曾持拖把毆打其背部云云；告訴人丁○○於本院審理時另證稱：被告辛○○○與庚○○分持拖把
    及未扣案之鐵棒毆打其全身云云，惟告訴人乙○○、丁○○
    此部分證述被告辛○○○、庚○○之攻擊行為，與告訴人乙○○所受傷勢位於右手第一、三指及右足踝瘀腫，告訴人丁○○所受之傷勢位於左肘及右食指等狀況有所不符，此外，
    亦無證據足認告訴人乙○○之背部及告訴人丁○○之全身受
    有其他傷害，應認告訴人乙○○、丁○○前開所述之傷害，
    尚乏實證證明，故認其等所受之傷勢，應如事實欄所載之傷
    勢為是，併此敘明。爰審酌被告己○○、辛○○○、庚○○
    、戊○○、乙○○、丁○○等人之犯罪手段、所造成他人之
    傷勢、及其自身所受傷勢、犯罪後均否認犯行之態度，另審
    酌被告丁○○、戊○○、乙○○因被告丁○○所駕車輛遭毀
    損而與被告己○○等人發生衝突之犯罪動機、被告庚○○參
    與互毆時間最短、被告己○○、辛○○○均已年逾七十，猶
    為本案犯行、被告己○○、辛○○○誣告犯行造成證人丙○○之困擾、被告己○○毀損告訴人丁○○所駕車輛所造成之
    損失等一切情狀，分別量處如主文所示之刑，並就被告己○○、辛○○○、庚○○、戊○○、乙○○、丁○○等人所犯
    之傷害罪及被告己○○所犯之毀損罪部分，諭知易科罰金之
    折算標準，另就被告己○○所犯傷害罪及毀損罪部分定應執
    行刑，及易科罰金之折算標準，以資懲儆。另扣案磚塊一塊
    雖為被告己○○用以毀損告訴人丁○○所駕前開自用小客車
    所用之物；扣案拖把一支則為被告辛○○○持以攻擊告訴人
    戊○○、乙○○、丁○○所用之物，然均經被告己○○、辛○○○否認為其等所有之物，此外，亦無證據足認前開扣案
    物品確係被告己○○、辛○○○二人所有之物，是尚無援引
    刑法第三十八條第一項第二款規定沒收之餘地。另被告戊○○、乙○○、丁○○持以攻擊告訴人己○○、辛○○○所用
    之類似白鐵棒之器具；及被告庚○○持以攻擊告訴人戊○○
    、乙○○、丁○○等人所持之鐵棒均未據扣案，為免日後執
    行困難，爰均不另予宣告沒收，附此敘明。
四、另移送併辦意旨所指被告己○○、辛○○○誣告證人丙○○
    部分，與原起訴意旨所載被告己○○、辛○○○誣告犯行之
    事實相同，業經本院為前述之審理，附此敘明。
據上論斷，應依刑事訴訟法第二百九十九條第一項前段，刑法第
二十八條，第二百七十七條第一項、第三百五十四條、第一百六
十九條第一項、第五十五條前段、第五十一條第六款、第四十一
條第一項前段，罰金罰鍰提高標準條例第一條前段、第二條，判
決如主文。
本案經檢察官甲○到庭執行職務
中　　華　　民　　國　　94　　年　　12　　月　　28　　日
                        刑事第十二庭
                        審判長  法  官  陳志成
                                法  官  莊玉熙
                                法  官  卓穎毓
以上正本證明與原本無異。
如不服本判決，應於收受送達後十日內向本院提出上訴書狀（應
附繕本）。
　　　　　　　　　　　　　　　　書記官  秦建華
中　　華　　民　　國　　94　　年　　12　　月　　29　　日
附錄法條：
中華民國刑法第277條
(普通傷害罪)
傷害人之身體或健康者，處 3 年以下有期徒刑、拘役或 1 千元
以下罰金。
犯前項之罪因而致人於死者，處無期徒刑或 7 年以上有期徒刑；
致重傷者，處 3 年以上 10 年以下有期徒刑。
中華民國刑法第354條
毀棄、損壞前二條以外之他人之物或致令不堪用，足以生損害於
公眾或他人者，處2年以下有期徒刑、拘役或500元以下罰金。
中華民國刑法第169條
(誣告罪)
意圖他人受刑事或懲戒處分，向該管公務員誣告者，處7年以下
有期徒刑。
意圖他人受刑事或懲戒處分，而偽造、變造證據，或使用偽造、
變造之證據者，亦同。
